臺灣新北地方法院刑事判決
111年度金訴字第597號
公  訴  人  臺灣新北地方檢察署檢察官
被      告  楊泰輝



                    （另案於法務部○○○○○○○○○○○執行中）
上列被告因違反洗錢防制法等案件，經檢察官提起公訴（111年
度偵字第10655號），被告就被訴事實為有罪之陳述，經告知簡
式審判程序之旨，並聽取當事人之意見後，本院合議庭裁定改由
受命法官獨任依簡式審判程序進行，判決如下：
    主  文
楊泰輝犯三人以上共同冒用公務員名義詐欺取財罪，處有期徒刑
壹年伍月；未扣案之犯罪所得新臺幣壹萬元沒收，於全部或一部
不能沒收或不宜執行沒收時，追徵其價額。
    事  實
一、楊泰輝於民國110年8月20日起參與由真實姓名年籍均不詳，
    暱稱為「七星」及「安那共」等人所屬之詐騙集團（下稱本
    案詐騙集團，楊泰輝參與犯罪組織部分之犯行，經臺灣士林
    地方法院以110年度金訴字第298號判處罪刑確定），擔任向
    詐欺被害人收受贓款之車手工作，並與本案詐騙集團成員間
    ，共同意圖為自己不法之所有，基於三人以上共同冒用公務
    員名義詐欺取財及一般洗錢等犯意聯絡，先由本案詐騙集團
    不詳成員，於110年10月25日12時許至14時30分許之間，在
    不詳地點，先後假冒「中華電信人員」、「165專線」、「
    王天明員警」及「陳國安檢察官」等公務員名義，以電話聯
    繫高素卿，佯稱：妳的門號被盜用，有人在新店冒用妳的證
    件去富邦銀行開戶，且法院通知妳，妳都沒有到場，因此我
    們要拘提妳、凍結妳的帳戶；妳先去領新臺幣（下同）76萬
    元，先拿錢給法院才可以證明妳的資金流向是正常的，待會
    會有專員來跟妳拿錢云云，致高素卿因而陷於錯誤，依指示
    於110年10月25日14時30分許，在新北市○○區○○路0段000號
    前，將現金76萬元交付予前來取款之楊泰輝收受得手。嗣楊
    泰輝再依本案詐欺集團成員之指示，將上開款項藏放在臺北
    市○○區○○○○○道0號「二二八和平紀念公園」內3號公廁中，
    由本案詐騙集團上游成員前往收取，以此方式隱匿詐欺取財
    犯罪所得之去向，並獲得犯罪所得1萬元。
二、案經高素卿訴由新北市政府警察局林口分局報請臺灣新北地
    方檢察署檢察官偵查起訴。
    理  由
一、訊據被告楊泰輝對於上揭犯罪事實，於警詢、偵訊、本院準
    備程序及審理時均坦承不諱（見偵卷第7至12、157至159頁
    ，金訴卷第59、64、68頁），核與證人即告訴人高素卿於警
    詢時之證述相符（見偵卷第13至19頁），並有110年10月25
    日監視器畫面檔案擷圖、電子發票存根聯、捷運購票紀錄（
    見偵卷第39至137頁）、告訴人合作金庫帳戶存摺影本（見
    偵卷第127頁）等在卷可稽，足認被告上開任意性自白與事
    實相符，可以採信。本案事證明確，被告犯行洵堪認定，應
    依法論科。
二、論罪科刑：
  ㈠核被告所為，係犯刑法第339條之4第1項第1款、第2款之三人
    以上共同冒用公務員名義詐欺取財罪及洗錢防制法第2條第2
    款、第14條第1項之一般洗錢罪。被告與本案詐騙集團成員
    間，均有犯意聯絡及行為分擔，應論以共同正犯。
  ㈡被告所為三人以上冒用公務員名義共同詐欺取財及一般洗錢
    罪等行為，在自然意義上雖非完全一致，然該數罪之行為間
    ，仍有行為局部重疊合致之情形，依一般社會通念，認應評
    價為一行為方符刑罰公平原則，是被告係以一行為犯上開2
    罪，為想像競合犯，應依刑法第55條之規定，從一重之三人
    以上共同冒用公務員名義詐欺取財罪處斷。
  ㈢至起訴書雖記載被告「前因詐欺案件，經臺灣宜蘭地方法院
    以108年度易字第292號判決判處有期徒刑2月確定，於109年
    5月15日易科罰金執行完畢」等語，然依最高法院刑事大法
    庭110年度台上大字第5660號裁定意旨，被告構成累犯之事
    實及應加重其刑之事項，均應由檢察官主張並具體指出證明
    之方法後，經法院踐行調查、辯論程序，方得作為論以累犯
    及是否加重其刑之裁判基礎。而本案卷內除臺灣高等法院被
    告前案紀錄表外，並無其他被告已執行完畢之相關資料可參
    ，且依上開裁定意旨，該前案紀錄表係司法機關相關人員依
    憑原始資料所輸入之前案紀錄，僅提供法官便於瞭解本案與
    他案是否構成同一性或單一性之關聯、被告有無在監在押情
    狀等情事之用，並非被告前案徒刑執行完畢之原始資料或其
    影本，無從憑被告前案紀錄表即認檢察官已就被告構成累犯
    之事實具體指出證明方法，自無從認定被告已構成累犯而應
    依刑法第47條規定加重其刑，附此敘明。
  ㈣按洗錢防制法第16條第2項規定，犯第14條、第15條之罪，在
    偵查或審判中自白者，減輕其刑。又想像競合犯之處斷刑，
    本質上係「刑之合併」，其所謂從一重處斷，乃將想像競合
    犯組成之評價上數罪，合併為科刑一罪，其所對應之刑罰，
    亦合併其評價上數罪之數法定刑，而為一個處斷刑。易言之
    ，想像競合犯侵害數法益者皆成立犯罪，論罪時必須輕、重
    罪併舉論述，同時宣告所犯各罪名，包括各罪有無加重、減
    免其刑之情形，亦應說明論列，量刑時併衡酌輕罪部分量刑
    事由，評價始為充足，然後依刑法第55條前段規定「從一重
    處斷」，非謂對於其餘各罪可置而不論。因此，法院決定處
    斷刑時，雖以其中最重罪名之法定刑，做為裁量之準據，惟
    於裁量其輕重時，仍應將輕罪合併評價在內（最高法院108
    年度台上字第4405、4408號判決意旨參照）。查被告就本案
    犯罪事實，業於本院偵查及審理中自白犯罪，是就被告本案
    一般洗錢犯行，雖屬想像競合犯其中之輕罪，惟依上開說明
    ，本院於後述量刑時，仍應併予衡酌此部分減刑事由，併此
    陳明。
  ㈤爰審酌被告明知現今社會詐欺犯罪橫行，對被害人之財產及
    社會秩序產生重大侵害，竟參與本案詐欺取財犯行，負責提
    領詐騙所得款項之分工，隱匿詐欺犯罪所得之去向，侵害他
    人財產法益，所為應予非難；兼衡被告犯後坦承犯行，惟未
    與告訴人成立調解之犯後態度，及被告高中肄業之智識程度
    ，另案入監前從事服務業，與外婆同住，無須撫養對象之家
    庭生活狀況，以及告訴人所受財產損害數額等一切情狀，量
    處如主文所示之刑，以資處罰。
四、沒收：
  ㈠按犯罪所得，屬於犯罪行為人者，沒收之；前2項之沒收，於
    全部或一部不能沒收或不宜執行沒收時，追徵其價額，刑法
    第38條之1第1項前段、第3項分別定有明文。被告於警詢時
    稱：我取款76萬元，報酬為1萬，我放置現金76萬及工作機
    在228公園3號公廁，現場就有1萬塊現金用橡皮筋綁起來放
    在廁所內，我直接拿走等語（見偵卷第11頁），是該1萬元
    屬被告之犯罪所得，應依上開規定宣告沒收，於全部或一部
    不能沒收或不宜執行沒收時，追徵其價額。至被告於本院審
    理時雖改稱未收到報酬，然審酌被告於警詢時距離案發時間
    較近，且於警詢時詳細說明取得報酬之情形，是其於警詢時
    之供述應較為可信，附此敘明。
  ㈡至起訴書雖聲請沒收被告向告訴人所收取之76萬元，惟按犯
    罪所得之沒收或追徵，在於剝奪犯罪行為人之實際犯罪所得
    ，使其不能坐享犯罪之成果，以杜絕犯罪誘因，性質上屬類
    似不當得利之衡平措施。苟無犯罪所得，自不生利得剝奪之
    問題。2人以上共同犯罪，關於犯罪所得之沒收或追徵，倘
    個別成員並無犯罪所得，且與其他成員對於所得亦無事實上
    之共同處分權時，即無「利得」可資剝奪，一概採取絕對連
    帶沒收或追徵，對未受利得之共同正犯顯失公平，故共犯所
    得之沒收或追徵，應就各人所分得者為之。又所謂各人「所
    分得」之數，係指各人「對犯罪所得有事實上之處分權限」
    而言。各共同正犯有無犯罪所得、所得多寡，事實審法院應
    視具體個案之實際情形，綜合卷證資料及調查結果，依自由
    證明程序釋明其合理之依據而為認定。倘共同正犯各成員內
    部間，對於不法利得分配明確時，應依各人實際分配所得宣
    告沒收；若共同正犯成員對不法所得並無處分權限，與其他
    成員亦無事實上之共同處分權限者，自不得諭知沒收；然如
    共同正犯各成員對於不法利得主觀上均具有共同處分之合意
    ，客觀上復有共同處分之權限，且難以區別各人分得之數，
    則仍應負共同沒收之責。查告訴人遭詐騙之76萬元固係予交
    付被告收取，然被告隨即將該款項置於前述公廁內，由本案
    詐騙集團上游成員取得，復查無證據被告已實際取得該部分
    犯罪所得之分配，依前揭說明，自無從對被告宣告沒收此部
    分犯罪所得，附此敘明。
據上論斷，應依刑事訴訟法第273條之1第1項、第299條第1項前
段，洗錢防制法第2條第2款、第14條第1項，刑法第28條、第339
條之4第1項第1款、第2款、第55條、第38條之1第1項前段、第3
項，刑法施行法第1條之1第1項，判決如主文。
本案經檢察官鄭宇偵查起訴，由檢察官鄭心慈到庭執行職務。
中　　華　　民　　國　　111 　年　　5 　　月　　30　　日
                  刑事第十五庭  法  官  游涵歆
以上正本證明與原本無異。
如不服本判決，應於判決送達後20日內敘明上訴理由，向本院提
出上訴狀（應附繕本），上訴於臺灣高等法院。其未敘述上訴理
由者，應於上訴期間屆滿後20日內向本院補提理由書「切勿逕送
上級法院」。
                                書記官  李宥寬
中　　華　　民　　國　　111 　年　　5 　　月　　30　　日
附錄論罪科刑法條全文：
洗錢防制法第2條
本法所稱洗錢，指下列行為：
一、意圖掩飾或隱匿特定犯罪所得來源，或使他人逃避刑事追訴
    ，而移轉或變更特定犯罪所得。
二、掩飾或隱匿特定犯罪所得之本質、來源、去向、所在、所有
    權、處分權或其他權益者。
三、收受、持有或使用他人之特定犯罪所得。
洗錢防制法第14條
有第2條各款所列洗錢行為者，處7年以下有期徒刑，併科新臺幣
500萬元以下罰金。
前項之未遂犯罰之。
前2項情形，不得科以超過其特定犯罪所定最重本刑之刑。
刑法第339條之4
犯第339條詐欺罪而有下列情形之一者，處1年以上7年以下有期
徒刑，得併科100萬元以下罰金：
一、冒用政府機關或公務員名義犯之。
二、三人以上共同犯之。
三、以廣播電視、電子通訊、網際網路或其他媒體等傳播工具，
    對公眾散布而犯之。
前項之未遂犯罰之。